【裁判字號】    89,上訴,11
【裁判日期】    891116
【裁判案由】    偽造有價證券
【裁判全文】
臺灣高等法院臺中分院刑事判決                      八十九年度上訴字第一一號
    上  訴  人  臺灣台中地方法院檢察署檢察官
    被      告  丙○○
右上訴人因偽造有價證券案件，不服臺灣台中地方法院八十八年度訴字第一一一號中
華民國八十八年十一月十六日第一審判決（起訴案號：臺灣台中地方法院檢察署八十
七年度偵字第一九○二九號），提起上訴，本院判決如左：
      主  文
原判決撤銷。
丙○○無罪，令入相當處所施以監護貳年。
    理    由
一、公訴意旨：如附件起訴書所載。
二、經查檢察官認被告丙○○涉有刑法第二百零一條第一項偽造有價證券、同法第二
    百十四條使公務員登載不實罪嫌，係以被告就告訴人乙○○何時向其借款，及就
    貸與何財物予告訴人，如何計算折價均無法具體陳明，且本票上字跡、印章均非
    告訴人所有，被告又無法舉證證明該本票之來源，空言否認偽造，無非卸責之詞
    ，而被告又於八十六年十二月三十日持該本票向台灣台中地方法院聲請對於乙○
    ○財產強制執行，致不知情之承辦法官陷於錯誤而依法裁定准予強制執行，顯係
    明知為不實之事項而使公務登載不實，罪證明確為其論據，告訴人乙○○亦迭稱
    ：伊無被告丙○○從有何金錢往來關係，亦未簽發系爭本票，雖被告於八十三年
    間曾向其租用坐落台中市○○路一九一號之房子，但其後被告竟藉詞其私人金飾
    遭竊，要伊連帶賠償十八萬元，為伊所拒，經調解不成立，伊不得已乃終止雙方
    之租約，詎被告竟偽刻伊之印章，並於不詳時地偽造伊為發票人名義之本票，逕
    向台灣台中地方法院聲請本票准予強制執行之裁定，但如被告所言非虛，則伊向
    被告借錢應係借現金，不可能連金飾都要借，可見被告所辯本票係伊向其借款所
    簽發云云，與事實不合（（偵卷第一頁－二頁、第六頁反面、七頁反面、原審卷
    第十五頁反面、本院卷第二十五頁正、反面）；雖被告一再否認有何右開犯行，
    辯稱：係被告向其借錢，而拿本票給她，拿給她時本票已簽好云云，但被告就其
    如何出借十萬元予被告，於偵查中及原審八十八年四月二十一日調查時稱：現金
    一萬多元，其他的係金飾（偵查卷第七頁正面倒數一至三行、反面第一行、原審
    卷第三十四頁正面），於本院八十九年七月三十一日調查時稱：我借現金二萬元
    及金飾合起來十萬元（本院卷第三十七頁正面）；於本院審理時則改稱：係十萬
    元（本院卷第六十二頁），核其前後所供已互見歧異，被告就其於何時、何地以
    何金飾出借予告訴人，如何折算該金飾之價值或如何交付現金，復始終無法提出
    具體事證以實其說，更遑論被告與告訴人二人彼此間並無特殊之交情，被告何能
    輕易出借十萬元之財物給告訴人？！
三、雖原審曾將卷附本票原本、被告郵局立帳申請書、及告訴人、被告二人於偵查庭
    所書寫之筆跡前後送法務部調查局、中央警察大學鑑測結果，分據上開鑑定機關
    以「當庭字跡不宜做為鑑定之惟一依據」、「筆跡書體、樣式、製作時日不同、
    字跡恐有變異．．．當庭書寫之字跡恐有矯揉造作之嫌」，而予退回（原審卷第
    九十三頁、第九十六），但查上開鑑定報告，係以送驗字跡採樣不足，恐遭變更
    或故意造作致失真為由而未予鑑定，並未完全排除被告偽造該本票之可能性，故
    不足因此鑑定意見資為被告有利之憑據，次查被告於原審八十八年五月五日審理
    固曾一度供稱：不清楚本票是誰交給她（原審卷第三十六頁反面），但旋即改稱
    ：係被告交付本票給她，除此之外，被告又始終未供明上開本票曾經何第三人經
    手、轉交，是依被告所稱該本票既只在伊與被告二人之間流通，乃始終未能提出
    該十萬元債務債務之具體來源，就告訴人究於何時何地交付該本票一事，復迄未
    提供確切證據以供本院審酌查證，詎其竟能憑空取得告訴人名義之本票並據以向
    法院聲請本票強制執行之裁定，與情理尚有未合，告訴人所稱；該本票係被告所
    偽造，要非無據，應堪採信。
四、惟按心神喪失人之行為，不罰，刑法第十九條第一項定有明文，本件被告於行為
    時之心神狀態，經送澄清綜合醫院鑑定結果顯示：「涂員為一妄想性精神症患者
    ，約自七十八年間發病，期間斷斷續續有精神症狀（被告及關係妄想）干擾她的
    生活，出現人際關係互動的障礙及衝突，判斷力明顯受到影響，並導致入獄服刑
    。發病後並無持續接受精神科治治療，服刑期間及出獄後曾接受療養院住院及精
    神科門診治療。本案案發期間涂員精神狀態不穩定且無任何藥物治療，涂員當時
    仍處於急性妄想狀態，以致思考、判斷力有嚴重障礙，案發當時之心神狀態應已
    處於心神喪失之程度」，此有該醫院八十八年十月十一日澄敬第六八三號函附鑑
    定書一份附於本院卷第五十至五十四頁足參；是被告於行為其心神既已因妄想而
    達於心神喪失之程度，依前揭刑法第十九條之規定，自屬刑罰所不處罰之行為，
    是被告之行為，客觀上雖已構成犯罪，但被告於行為時既因心神喪失而欠缺責任
    能力，自應為無罪之諭知，檢察官上訴意旨以被告罪證明確，請求將原判決予以
    撤銷改判，固無理由，但原審遽以尚乏證據證明被告犯罪，而為被告無罪之諭知
    ，其理由亦有未洽，是原審判決既有瑕疵可指而無可維持，自應由本院予以撤銷
    ，並依刑法第十九條第一項諭知被告無罪之判決。末查被告因長期之精神不穩定
    ，又缺乏長期藥物治療，更因妄想症影響其日常生活及人際關係，為免其病情之
    持續惡化，認有令被告入相當處所施以監護之必要，爰依刑法第八十七條第一項
    、第三項規定，諭令被告入相當處所，施以監護二年。
據上論結，應依刑事訴訟法第三百六十九條第一項前段、第三百六十四條、第三百零
一條第一項後段，刑法第十九條第一項、第八十七條第一項、第三項判決如主文。
本案經檢察官甲○○到庭執行職務。
中      華      民      國    八十九     年  十一    月      十六    日
                                  臺灣高等法院臺中分院刑事第七庭
                                        審判長法  官  林  榮  龍
                                              法  官  江  錫  麟
                                              法  官  謝  說  容
右正本證明與原本無異。
檢察官得上訴。
如不服本判決應於收受送達後十日內向本院提出上訴書狀，其未敘述上訴之理由者並
得於提起上訴後十日內向本院補提理由書（均須按他造當事人之人數附繕本）。
                                               書記官  黃  薰  慧
中      華      民      國    八十九     年     十一    月      十七    日
                                                                        Ｃ


司法院資訊處製作；財團法人民間司法改革基金會備份。
